【裁判字號】    99,破抗,40
【裁判日期】    991229
【裁判案由】    宣告破產
【裁判全文】
臺灣高等法院民事裁定                  99年度破抗字第40號
抗  告  人  昆禹金屬有限公司
法定代理人  梁火煌
代  理  人  黃  忠律師
上列抗告人因聲請宣告破產事件，對於中華民國99年11月11日臺
灣板橋地方法院99年度破字第32號裁定提起抗告，本院裁定如下
：
    主  文
抗告駁回。
抗告程序費用由抗告人負擔。
    理  由
一、抗告人於原法院聲請意旨以：伊因經營不善負債累累，已無
    法清償債務，且因不諳稅法，尚滯欠財政部臺灣省北區國稅
    局三重稽徵所營業稅本稅及罰鍰，無力繳納。伊恐負債越陷
    越深，致日後大部分債權人無法公平受償，請准予宣告破產
    。
二、原法院以：抗告人雖現有資產總額為現金新臺幣（下同）78
    萬元，惟尚積欠債權人柯良諭等人之工資債權合計6萬6,000
    元，經優先受償後，餘款清償優先債權營業稅754萬3,902元
    已有不足，其他借款債權人當無可能受償。倘准予宣告抗告
    人破產，反而須優先支付破產財團費用，致優先債權人即稅
    捐稽徵機關之債權減少分配，其他債權人亦無受分配之可能
    ，與破產制度本旨不合。抗告人聲請宣告破產，顯無必要，
    爰裁定駁回其聲請。
三、抗告意旨以：伊尚有78萬元現金，足以應付微薄之財團費用
    或破產管理人費用，剩餘大部分現金可供破產法所規定優先
    受償順序之全體債權人公平分配，顯無破產財團不能構成之
    情事。若駁回伊之聲請，則縱有優先權之營業稅，亦無法藉
    由破產程序優先受償，與破產制度本旨不合，亦將造成國庫
    稅收損失。原法院未依破產法第63條第2項、第72條及非訟
    事件法第32條（抗告狀記載為第16條）等規定調查事實、依
    職權傳訊債務人、債權人及其他關係人，亦未裁定命伊補正
    有關文件資料，或依職權命為必要之保全處分，原裁定遽予
    駁回伊之聲請，於法未合云云。
四、按雇主因歇業、清算或宣告破產，本於勞動契約所積欠之工
    資未滿6個月部分，有最優先受清償之權，勞動基準法（下
    稱勞基法）第28條第1項定有明文。次按營業稅稅款、滯報
    金、怠報金、滯納金及利息等稅捐之徵收，優先於普通債權
    ，在破產程序中先於其他普通債權而受清償，此觀稅捐稽徵
    法第6條第1項、第49條、加值型及非加值型營業稅法第57條
    及破產法第112條之規定自明。稅捐債權依法應較普通債權
    優先受償，債務人之資產如已不足清償所欠應優先清償之稅
    捐，而除該稅捐債權外，同一優先順位又別無他債權人，應
    認無多數債權人之存在，自無聲請破產之必要。否則，債務
    人之資產已不足清償稅捐，其他債權人更無受償之可能。倘
    予宣告破產，反而須優先支付破產財團之管理、分配所生之
    費用及破產管理人之報酬等財團費用，將使破產財團之財產
    更形減少，徒使優先債權人即稅捐機關之債權減少分配，而
    其他債權人亦無因此受分配之可能，與破產制度之本旨不合
    （最高法院98年度第4次民事庭會議決議、96年度臺抗字第3
    39號裁定意旨參照）。
五、經查，抗告人聲請宣告破產，固據提出公司股東同意書、財
    產狀況說明書、債權人清冊、財政部臺灣省北區國稅局欠稅
    總歸戶查詢情形表及臺灣板橋地方法院三重簡易庭99年度司
    重勞調字第21號調解筆錄等為證（原法院卷第6-15頁），惟
    依該財產狀況說明書及債權人清冊所載，抗告人現有資產總
    額為現金78萬元，積欠債權有營業稅754萬3,902元、營業稅
    罰鍰565萬7,535元、柯良諭工資債權3萬3,000元及資遣費6
    萬6,000元、鍾浩宏工資債權3萬3,000元及資遣費3萬3,000
    元、許銘松借款85萬元、梁獻堂借款70萬元、賴秀鶴租金債
    權20萬元，且上開柯良諭及鍾浩宏之工資債權合計6萬6,000
    元，依勞基法第28條第1項規定，有最先受清償之權。依抗
    告人所陳，無待法院職權調查，其現有資產現金78萬元經清
    償上開最優先債權6萬6,000元後，餘額並不足以清償次優先
    之上開稅捐債權，則其他無優先權之債權人尤無在破產程序
    受分配之可能。倘予宣告破產，反而須優先支付破產財團之
    管理、分配所生之費用及破產管理人之報酬等財團費用，將
    使破產財團之財產更形減少，徒使優先債權人即稅捐稽徵機
    關之債權減少分配，而其他債權人亦無因此受分配之可能，
    與破產制度之本旨不合，尚難認有宣告破產之實益。原裁定
    駁回抗告人宣告破產之聲請，核無不合。抗告意旨指摘原裁
    定不當，聲明廢棄，為無理由，應予駁回。
六、據上論結，本件抗告為無理由，爰裁定如主文。
中    華    民    國    99    年    12    月    29    日
                    民事第十四庭
                        審判長法  官   林金村
                              法  官   陳秀貞
                              法  官   王麗莉
正本係照原本作成。
本裁定除以適用法規顯有錯誤為理由外，不得再抗告。如提起再
抗告，應於收受後10日內委任律師為代理人向本院提出再抗告狀
。並繳納再抗告費新台幣１千元。
中    華    民    國    99    年    12    月    29    日
                              書記官   余姿慧

司法院資訊處製作；財團法人民間司法改革基金會備份。
